臺灣高等法院刑事判決
108年度上易字第2415號
上  訴  人  臺灣桃園地方檢察署檢察官                    
被      告  高聖鈞  



上列上訴人因被告違反槍砲彈藥刀械管制條例案件，不服臺灣桃
園地方法院108年度簡上字第276號，中華民國108年11月13日第
一審判決（聲請簡易判決處刑案號：臺灣桃園地方檢察署107年
度撤緩偵字第257號），提起上訴，本院判決如下：
    主  文
上訴駁回。
    理  由
一、聲請簡易判決處刑意旨略以：被告高聖鈞明知未經許可，不
    得運輸槍砲彈藥刀械管制條例所列管之刀械，竟於民國105
    年12月底至106年1月初間之某時，在不詳地點，以電腦設備
    連結網際網路後，連線至臉書網站，並以新臺幣（下同）2,
    200元之代價，向某真實姓名年籍不詳之賣家訂購商品名稱
    為「電影魔戒精靈雙刀」之武士刀2把，並提供其位於新北
    市○○區○○路0段000號之工作地作為貨到付款之收貨地址，該
    賣家遂於106年1月11日，以「00-0000」號航班飛機由香港
    載運上開武士刀2把進口，並委請不知情之東方航空貨運承
    攬有限公司（下稱東方公司）代為報關（提單號碼：000-00
    000000號），而進儲在址設桃園市大園區之桃園國際機場遠
    雄航空自由貿易港區股份有限公司快遞專區（下稱遠雄快遞
    專區）進口倉，欲再以黑貓宅急便快遞之方式寄送至被告前
    開工作地。嗣經財政部關務署臺北關於106年1月11日某時，
    在遠雄快遞專區進口倉查驗時發覺有異，經會同東方公司人
    員拆箱後，乃扣得上開武士刀2把，復經函請桃園市政府警
    察局鑑定，認上開武士刀2把均屬槍砲彈藥刀械管制條例所
    列之武士刀，因而查悉上情。因認被告涉犯槍砲彈藥刀械管
    制條例第14條第1項之未經許可運輸刀械罪嫌。
二、按傳聞法則之設，係為保障被告之反對詰問權，故於無罪判
    決，縱然法院採用無具證據能力之證據，作為判斷依據，對
    於被告而言，既無不利益，自毋庸贅述所依憑之證據資料究
    竟有無證據能力，以符合判決精簡原則之要求，合先敘明（
    最高法院104年度台上字第1374號判決同此意旨）。
三、次按被告未經審判證明有罪確定前，推定其為無罪；犯罪事
    實，應依證據認定之，無證據不得認定犯罪事實。又不能證
    明被告犯罪或其行為不罰者應諭知無罪之判決，刑事訴訟法
    第154條、第301條第1項分別定有明文。另認定犯罪事實所
    憑之證據，雖不以直接證據為限，間接證據亦包括在內，然
    而無論直接證據或間接證據，其為訴訟上之證明，須於通常
    一般人均不致有所懷疑，而得確信其為真實之程度者，始得
    據為有罪之認定，倘其證明尚未達到此一程度，而有合理之
    懷疑存在時，即難遽採為不利被告之認定（最高法院76年度
    台上字第4986號判例意旨參照）。又依據刑事訴訟法第161
    條第1項規定，檢察官就被告犯罪事實，應負舉證責任，並
    指出證明之方法。因此，檢察官對於起訴之犯罪事實，應負
    提出證據及說服之實質舉證責任。倘其所提出之證據，不足
    為被告有罪之積極證明，或其指出證明之方法，無從說服法
    院以形成被告有罪之心證，基於無罪推定之原則，自應為被
    告無罪判決之諭知（最高法院92年度台上字第128號判例意
    旨參照）。
四、檢察官認被告涉犯未經許可運輸刀械罪嫌，無非係以被告之
    供述、證人施閎仁、溫志揚於警詢之證述、財政部關務署臺
    北關刑事案件移送書、國泰航空公司臺灣分公司函文暨所附
    提單及艙單資料、扣押收據及搜索筆錄、統一速達派送資料
    、通聯調閱查詢單、照片、桃園市政府警察局刀械鑑驗小組
    工作紀錄表及鑑驗工作紀錄相片資料等為其主要論據。
五、訊據被告堅詞否認有何未經許可運輸刀械之犯行，辯稱：我
    係在網路上搜尋到魔戒電影精靈雙刀之圖片，再以該圖片詢
    問臉書賣家是否有賣該款刀械，購買時賣方僅表示所販賣刀
    械材質係鍛造鋼，附有刀和刀套，我和賣家未曾討論到開鋒
    與否之問題，且賣家事後還向我表示該刀械並未開鋒，我是
    要購買道具刀，不知道賣家係寄出已開鋒的武士刀等語。經
    查：
(一)被告於上開時、地，以2,000元之代價，向臉書賣家訂購商
    品名稱為「電影魔戒精靈雙刀」之刀械2把，並提供其位於
    新北市○○區○○路0段000號之工作地作為貨到付款之收貨地址
    ，該賣家遂於106年1月11日，以「00-0000」號航班飛機由
    香港載運上開武士刀2把進口，並委請東方公司代為報關（
    提單號碼：000-00000000號），而進儲在遠雄快遞專區進口
    倉，欲再以黑貓宅急便快遞之方式寄送至被告前開工作地。
    嗣經財政部關務署臺北關於106年1月11日某時，在遠雄快遞
    專區進口倉查驗時發覺有異，經會同東方公司人員拆箱後，
    扣得上開武士刀2把，經鑑定認上開武士刀2把單刃開鋒，均
    屬槍砲彈藥刀械管制條例所列之武士刀等情，業經被告於警
    詢、偵查及原審審理中坦承在卷（見偵卷第3、4、41、42頁
    、原審簡上卷第81頁），並經證人施閎仁、溫志揚於警詢中
    證述在卷（見偵卷第6至8頁），復有財政部關務署臺北關刑
    事案件移送書、國泰航空公司臺灣分公司函文暨所附提單及
    艙單資料、扣押收據及搜索筆錄、統一速達派送資料、通聯
    調閱查詢單、照片、桃園市政府警察局刀械鑑驗小組工作紀
    錄表及鑑驗工作紀錄相片資料在卷可稽（見偵卷第11至23、
    29至33頁），此部分事實，自堪認定。
(二)被告係以其自行在網路搜尋之魔戒電影精靈雙刀圖片，詢問
    網路賣家是否有販賣該圖片上之刀械，經賣方表示所販賣該
    款刀械材質為鍛造鋼，附有刀和刀套後，被告即表示購買等
    情，有被告所提出其與賣家間之Line對話紀錄在卷可稽（見
    原審簡上卷第39至43頁），已見被告購買上開刀械前，確未
    曾與賣家討論上開刀械是否開鋒之問題，則被告既因網路購
    物而未能事前實際查看上開刀械之實體，且依其與賣家間討
    論之範圍，僅涉及商品之外形、材質、配件、價格及寄送方
    式，則被告是否知悉所訂購之刀械為已開鋒而屬槍砲彈藥刀
    械管制條例所列之武士刀，已非無疑。參以被告事後經航警
    局通知本件扣案刀械違反槍砲彈藥刀械管制條例後，曾向上
    開賣家表示遭航警局提告，並詢問賣家所寄出刀械是否已遭
    海關查扣，然該賣家仍向被告說明所寄出之刀械是未開鋒，
    且被告有可能遭詐騙等情，亦有上開對話紀錄在卷可參（見
    原審簡上卷第53至55頁），則以賣家於事後仍向被告堅稱所
    寄出之刀械未開鋒、不具傷害性之情觀之，顯見被告於訂購
    本件刀械時，賣家主觀上認其所售予被告之刀械為未開鋒，
    而賣家既以出售刀械為業，其對本身出售之刀械是否已開鋒
    ，自當較購買者之被告為明瞭，是賣家誤認本件刀械未開鋒
    ，於此情形下，實難苛責被告可獲悉本件刀械業已開鋒，堪
    認被告應不知悉其所訂購刀械業已開鋒。
(三)再佐以被告於原審審理中供稱：我因為想收藏電影道具刀，
    曾去實體店面問過，類似的道具刀因自國外進口且有關稅，
    價格很貴，一對要賣1萬元等語（見原審簡上卷第103頁），
    然被告訂購本件扣案刀械之代價僅為2,000元，其價格明顯
    低於被告之前於實體店面所詢類似款式道具刀之價格，又衡
    情「已開鋒」之刀械，相較於「未開鋒」之刀械而言，因工
    序成本較高，價格勢必相對昂貴，則被告僅以2,000元之價
    格即購得上開刀械，實難認其可自訂購價格得知本件刀械係
    已開鋒。更何況被告係以真實姓名、電話及地址，作為上開
    刀械之收件人資料等情，有採證照片及統一速達資料匯出明
    細附卷可考（見偵卷第30、31頁)，衡情倘被告明知所訂購
    之商品為管制刀械，為規避海關及司法人員查緝，應無提供
    真實姓名、電話等聯絡資訊之可能，此益徵被告主觀上應無
    未經許可運輸管制刀械之犯意。是被告所辯：我不知道上開
    刀子已開鋒等語，應屬可信。
六、綜上所述，本件依檢察官認被告涉犯前揭犯行所舉之證據，
    尚未達於通常一般之人均不致有所懷疑而得確信其為真實之
    程度。此外，卷內復查無其他證據，足資認定被告確有檢察
    官所指之犯行。揆諸前開說明，不能證明被告犯罪，自應為
    被告無罪之諭知。原法院簡易判決認被告犯非法運輸刀械罪
    ，判處被告有期徒刑二月，如易科罰金，以1000元折算1日
    ，併科罰金10,000元，尚有未洽。被告於原審之上訴意旨，
    指摘原法院簡易判決不當，為有理由，應由原審予以撤銷改
    判，逕為被告無罪之諭知。
七、原審為被告無罪之諭知，經核尚無違誤。檢察官上訴意旨略
    以：被告於偵訊中自陳伊與賣家之聯絡方式，係採用臉書之
    通訊軟體，則其於審判中提出所謂與賣家之LINE對話記錄，
    真實性殊值懷疑。又被告既曾去實體店面問過，可見就扣案
    刀械之來源、材質及價格等各種細節均已有相當之瞭解，則
    伊在網路上與賣家進行刀械買賣時，理當應小心謹慎，卻未
    與賣家確認所購入之刀械是否已開鋒、是否為道具刀等細節
    ，堪認被告應有縱使購入之刀械為開鋒刀具亦無所謂之未必
    故意。況被告曾於偵查中坦承犯行，並同意緩起訴，顯見被
    告確知輸入之刀械為開鋒武士刀云云。然查：
(一)本案並無證據證明：被告與系爭扣案違法刀械賣家之交易全
    程均僅以臉書聯繫，且其與賣家之LINE對話記錄並非真實。
(二)又被告復稱係初次在網路上購買收藏擺飾用之刀械（見偵卷
    第3頁背面），伊以為電影道具刀應該不利，廣告說是未開
    鋒，但伊不清楚開鋒未開鋒之意思（同前卷第41頁背面），
    是去航警局做完筆錄之後，才知道是因為有磨利的關係等語
    （見原審簡上卷第108頁），顯亦無從推認被告下單購買時
    ，即具有縱使購入之刀械為開鋒刀具亦無所謂之未必故意。
(三)再者，被告於偵查中固稱：「我不清楚在網路上買刀為觸法
    行為，我當時沒有想太多，但我承認我有買槍砲彈刀條例的
    刀」等語（見偵卷第42頁），然其真意似僅承認扣案違法刀
    械確係其在網路上購買，尚難推認其已坦承其主觀上原知道
    自己所買之刀械為武士刀之意思。況被告於本案始終供稱伊
    購買的是道具，不知道賣家寄來的扣案刀械是已開鋒的刀子
    （見偵卷第3頁背面、第41頁背面，原審簡上卷第35、81、1
    06、108頁，本院卷第48頁），益徵被告之所以在偵查中接
    受緩起訴條件，顯係另有考量，而非出於坦承有犯本案之主
    觀犯意。是檢察官認被告涉嫌違反槍砲彈藥刀械管制條例所
    憑之證據，確未達於通常一般之人均不致有所懷疑，而得確
    信其為真實之程度。故原審諭知被告無罪，並無違誤，檢察
    官之上訴為無理由，應予駁回。
據上論斷，應依刑事訴訟法第368條，判決如主文。
本案經檢察官李叔芬到庭執行職務。
中    華    民    國    109   年    3     月    10    日
                  刑事第二十庭  審判長法  官  王復生
                                      法  官  遲中慧
                                      法  官  陳春秋
                                      
以上正本證明與原本無異。
不得上訴。
                                      書記官  周彧亘
中    華    民    國    109   年    3     月    10    日